【裁判字號】    92,家上,60
【裁判日期】    920429
【裁判案由】    離婚
【裁判全文】
臺灣高等法院民事判決                        九十二年度家上字第六０號
    上  訴  人  甲○○
    被  上訴人  乙○○
    訴訟代理人  陳億鋗  律師
    複  代理人  鄭金溪  律師
右當事人間請求離婚等事件，上訴人對於中華民國九十一年十二月三十一日臺灣桃園
地方法院第一審判決提起上訴（九十一年度婚字第二一六號），本院判決如左：
    主    文
上訴駁回。
第二審訴訟費用由上訴人負擔。
    事    實
甲、上訴人方面：
一、聲明：求為判決：(一)原判決廢棄。(二)准上訴人與被上訴人離婚。(三)被上訴人應給
    付上訴人新台幣（下同）一百三十二萬元。
二、陳述：除與原判決記載相同部分，予以引用外，並補稱略以：
  (一)被上訴人怠於照顧上訴人，且無端拒絕履行同居義務，有上訴人請求被上訴人履
    行同居義務之律師函為證。
  (二)兩造於民國（下同）六十九年十一月七日結婚，依當時之民法關於夫妻住所之規
    定，被上訴人應以上訴人之住所為住所。縱認應適用修正之民法第一千零零二條
    夫妻協議履行同居義務地之規定，亦無從推論兩造曾協議以被上訴人之住所為兩
    造夫妻同居義務之履行地。況上訴人並非自行遷離被上訴人之住所，而係遭被上
    訴人逐離。
三、證據：援用原審之立證方法。
乙、被上訴人方面：
一、聲明：求為判決：上訴駁回。
二、陳述：除與原判決記載相同部分，予以引用外，並補稱略以：
  (一)兩造於八十四年七月間起，即住在桃園縣蘆竹鄉○○村○○路七七號三樓，並共
    同
    中心所在，故無論依修正前或修正後民法第一千零零二條之規定，均足認兩造曾
    協議以上址為住所，今上訴人無故離去上址，已違反履行同居義務之規定，不得
    任令其另行指定其他住所，再請求被上訴人履行同居，刁難被上訴人，進而達成
    離婚之目的。
  (二)兩造係以聯合財產制為夫妻財產制，在婚姻關係消滅前，不得請求分配剩餘財產
    。況上訴人所有之財產顯較被上訴人為多，豈有請求分配剩餘財產之理。
三、證據：援用原審之立證方法。
    理    由
一、本件上訴人起訴主張：兩造係於六十九年十一月七日結婚，為夫妻，育有三女丘
    希文及四女丘希婷，婚後夫妻感情尚稱融洽，且家中一切生活支出悉由伊負擔。
    惟自八十九年間起，因伊身體機能逐漸喪失，受病痛糾纏，生活起居較賴親人在
    旁協助照應，被上訴人竟對伊不加聞問，且經常向伊要錢花用，如伊稍有遲延即
    惡言相向，致夫妻感情嚴重破裂；另伊向被上訴人求歡，屢遭被上訴人無故嚴拒
    ，導致兩造分房多年，現僅虛有夫妻之名而無夫妻之實；又伊現獨居於伊所有臺
    北縣永和市○○路○段一三五號五樓房屋，乏人照顧，伊曾委請律師致函，請求
    被上訴人履行同居，詎被上訴人迄今仍置之不理，顯見被上訴人已不願再繼續維
    繫此婚姻關係，實已符合難以維繫婚姻之重大事由等情，爰依民法第一千零五十
    二條第二項及第一千零三十條之一第一項前段之規定，求為准上訴人與被上訴人
    離婚，並命被上訴人給付一百三十二萬元之判決。
    被上訴人則以：兩造結婚以來，相處融洽，自八十四年七月間起，即住於桃園縣
    蘆竹鄉○○村○○路七七號三樓，並共同
    訴人自退休後，意志消沈，日常生活作息異常，且吝於支付家人生活費及子女學
    費，致被上訴人必須在工廠三班制輪班工作，辛勤加班，以應日常開銷，上訴人
    更於九十一年一月四日無故離家，擅自遷居至臺北縣永和市○○路○段一三五號
    五樓，迄未返家；又兩造均近耳順之年，近年來行房次數雖不若昔日頻繁，但被
    上訴人並無上訴人所指完全嚴拒之情事，是上訴人以兩造夫妻有名無實，有難以
    維繫婚姻之重大事由，而請求裁判離婚，並無理由；又上訴人離婚之訴既無理由
    ，則上訴人請求分配剩餘財產，自無依據等語，資為抗辯。
二、經查兩造係於六十九年十一月十七日結婚，育有三子丘希文及四女丘希婷，自八
    十四年七月四日起，即住於桃園縣蘆竹鄉○○村○○路七七號三樓，並共同
    於上址，由上訴人擔任戶長，嗣上訴人於九十一年一月四日獨自遷移至台北縣永
    和市○○路○段一三五號五樓之事實，為兩造所不爭執（見原審卷第九十頁、本
    院卷第三五、三六頁），並有
    實。
三、惟上訴人主張被上訴人自八十九年間起，不顧家庭生計，對受病痛糾纏之上訴人
    不加聞問，經常向上訴人要錢花用，如上訴人稍有遲延即惡言相向，並無故嚴拒
    上訴人求歡云云，則為被上訴人所否認，而上訴人復不能舉證以實其說，殊不足
    取。雖上訴人曾委請律師致函，請求被上訴人至臺北縣永和市○○路○段一三五
    號五樓，與上訴人履行同居義務（見原審卷第三六頁），惟查按夫妻之住所，由
    雙方共同協議之，未為協議或協議不成時，得聲請法院定之；又法院為前項裁定
    前，以夫妻共同
    一千零零二條所明定。兩造既自八十四年七月四日起，即住在桃園縣蘆竹鄉○○
    村○○路七七號三樓，並共同
    開規定，兩造之住所應係在上址，詎上訴人未經兩造協議，竟於九十一年一月四
    日擅自遷移至台北縣永和市○○路○段一三五號五樓居住迄今，已為上訴人所自
    認（見本院卷第二二頁），而上訴人復自認伊不能舉證證明伊之所以離家係遭致
    被上訴人逐離所致（見本院卷第二二頁），已足證明係上訴人拒與被上訴人同居
    ，而非被上訴人拒與上訴人同居。且被上訴人堅持表示不願與上訴人離婚（見本
    院卷第三七頁），顯見兩造間並無難以維持婚姻之重大事由，則上訴人依民法第
    一千零五十二條第二項之規定，請求與被上訴人離婚，即屬無據。
四、上訴人既不得請求與被上訴人離婚，則兩造間婚姻關係仍有效存在，其聯合財產
    制關係自屬尚未消滅，是上訴人依民法第一千零三十條之一第一項前段之規定，
    請求被上訴人給付剩餘財產一百三十二萬元，亦屬無據。
五、綜上所述，上訴人依據民法第一千零五十二條第二項及第一千零三十條之一第一
    項前段之規定，請求准與被上訴人離婚，並請求被上訴人給付一百三十二萬元，
    均屬不應准許。從而，原審所為上訴人敗訴之判決，核無違誤。上訴論旨猶執前
    詞指摘原判決不當，求予廢棄改判，為無理由。
六、至兩造其餘之攻擊或防禦方法及未經援用之證據，經本院斟酌後，認為均不足以
    影響本件判決之結果，自無逐一詳予論駁之必要，併此敘明。
七、據上論結，本件上訴為無理由，依民事訴訟法第四百四十九條第一項、第七十八
    條，判決如主文。
中    華    民    國    九十二    年        四      月      二十九      日
                              臺灣高等法院民事第十三庭
                                  審判長法  官  林  鄉  誠
                                        法  官  鄭  威  莉
                                        法  官  劉  清  景
右正本係照原本作成。
如不服本判決，應於收受送達後二十日內向本院提出上訴書狀，其未表明上訴理由者
，應於提出上訴後二十日內向本院補提理由書狀（均須按他造當事人之人數附繕本）
上訴時應提出委任律師或具有律師資格之人之委任狀；委任有律師資格者，另應附具
律師及格證書及釋明委任人與受任人有民事訴訟法第四百六十六條之一第一項但書或
第二項（詳附註）所定關係之釋明文書影本。
中    華    民    國    九十二    年        五      月        一        日
                                        書記官  高  澄  純
附註：
民事訴訟法第四百六十六條之一（第一項、第二項）：
對於第二審判決上訴，上訴人應委任律師為訴訟代理人。但上訴人或其法定代理人具
有律師資格者，不在此限。
上訴人之配偶、三親等內之血親、二親等內之姻親，或上訴人為法人、中央或地方機
關時，其所屬專任人員具有律師資格並經法院認為適當者，亦得為第三審訴訟代理人
。


司法院資訊處製作；財團法人民間司法改革基金會備份。
